臺灣高雄地方法院刑事判決　　　　　　　　　　　　　九十年度易字第四五五五號
　　公　訴　人　臺灣高雄地方法院檢察署檢察官
　　被　　　告　丁○○
　　指定辯護人　本院公設辯護人　丙○○
右列被告因準強盜案件，經檢察官提起公訴（九十年度偵字第一九八七八號），本院
判決如左：
    主  文
丁○○竊盜，因脫免逮捕，當場施以強暴，累犯，處有期徒刑貳年陸月。
    事  實
一、丁○○曾因竊盜案件，經本院判決有期徒刑四月確定後，於民國八十八年八月二
    十二日執行完畢。詎丁○○仍不知警惕，復意圖為自己不法之所有，於九十年十
    月二十九日十二時三十分許，騎乘車牌號碼ＸＬＭ—Ｏ九三號機車一部，至高雄
    市○鎮區○○路七十一號甲○○○（起訴書誤載為周陳坤業）所開設之「小荳苗
    超商」前，竊取甲○○○所有置放在該店騎樓前之鹿茸酒一箱（價值新臺幣一千
    八百元）得手後，置放在該機車腳踏板處，惟隨即為甲○○○發覺並自後拉住丁
    ○○機車後方把手，詎丁○○為脫免逮捕，竟當場基於強暴之故意，明知甲○○
    ○已拉住騎機車之後方把手，仍騎乘該部機車前進並沿途拖行甲○○○約十公尺
    ，致甲○○○因此受有右手輕微脫臼之傷害（傷害部分未據提出告訴），嗣經附
    近鄰居前來協助而將丁○○逮捕送警處理。
二、案經高雄市政府警察局前鎮分局報告台灣高雄地方法院檢察署檢察官偵查起訴。
    理  由
一、訊據被告丁○○固坦承有於右揭時地竊取被害人甲○○○所有前揭鹿茸酒一箱之
    犯行，及嗣後其騎機車逃離現場，遭被害人拉住機車而被逮捕之事實，惟矢口否
    認有何右揭為脫免逮捕而對被害人施強暴之準強盜犯行，辯稱：伊竊取一箱鹿茸
    酒後，被害人拉住機車，要伊停車，伊就將酒踢下車，沒有傷害被害人云云。經
    查，右揭被告於竊取被害人所有前揭鹿茸酒一箱得手後，欲騎乘該部機車逃離現
    場，惟被害人查覺後立即上前拉住機車後方把手，被告明知被害人已拉住機車，
    卻仍強行騎機車前進並沿途拖行被害人約十公尺，致被害人因此受有右手輕微脫
    臼傷害之事實，業據被害人甲○○○於警訊及偵審中均指述甚詳，核與在場目擊
    之證人戊○○於警訊中證稱：「我當時看到被害人強拉住被告所騎機車不放，機
    車腳踏板上有一箱鹿茸酒，被告要騎機車逃走，雙方拉住不放，我就上前幫忙制
    服歹徒。」等語相符，況被告於警訊、偵查及本院審理中亦已坦承：伊竊取鹿茸
    酒一箱後要逃離現場，被害人拉住伊之機車，不讓伊離開等情，是被告明知被害
    人已拉住伊之機車，如其此時仍強行加油門欲離開現場，被害人有可能因此倒地
    並受傷，對被害人之生命、身體均足以造成相當危險，被告知悉上情，卻仍加油
    門強行騎機車前進並拖行被害人約十公尺遠之距離，顯見被害人並非在被告騎機
    車時，被害人拉住機車後方，因慣性作用而順勢倒地，而是被告以強行騎車之方
    式拖行被害人，即以此方式對被害人施強暴之行為，被害人亦因此而受傷，故被
    告有為脫免逮捕而對被害人施以強暴之行為，應可認定。此外，復有贓物認領保
    管收據一紙在卷可資佐證。是綜上所述，被告前揭所辯，僅係事後卸責之詞，自
    不足採信，其有右揭竊盜後，為脫免逮捕而當場施強暴之犯行，應堪認定。
二、核被告所為，係犯刑法第三百二十九條之準強盜罪，應依同法第三百二十八條第
    一項規定處刑。查被告據以處刑之刑法第三百二十八條第一項規定，業經立法修
    正並經總統於九十一年一月三十日公布施行，於九十一年二月一日生效，該條原
    法定刑為三年以上十年以下有期徒刑，修正後為五年以上有期徒刑，新舊法比較
    結果，以舊法較有利於被告，是本案應依刑法第二條第一項但書規定，適用修正
    前之刑法第三百二十八條第一項規定處刑。另被告曾因竊盜案件，經本院判決有
    期徒刑四月確定後，於八十八年八月二十二日執行完畢之事實，有台灣高等法院
    被告全國前案紀錄表一紙在卷可查，其受有期徒刑之執行完畢，五年以內再犯有
    期徒刑以上之罪，為累犯，應依法加重其刑。查被告雖因一己之私而竊取財物，
    並於竊盜後對被害人施強暴行為，惟本院審酌被告係為逃離現場而犯下本案，且
    於拖行被害人過程中並未對被害人有其他加害行為，惡性非重，被害人亦未因此
    而受有嚴重傷害，且被告於本院審理時當庭向被害人道歉等情，本院認被告如以
    其所犯準強盜罪，依刑法第三百二十八條第一項論處最輕本刑三年有期徒刑，猶
    嫌過重，被告之犯罪情狀，尚非全無可憫之處，本院爰依刑法第五十九條規定，
    減輕其刑，並依刑法第七十一條第一項規定，先加後減。公訴人雖僅就被告所犯
    前述竊盜犯行提起公訴，惟檢察官就犯罪事實一部起訴者，其效力及於全部，本
    案被告於竊盜後另犯有準強盜之犯行，已如前述，而此部分犯行與公訴人起訴部
    分有實質上一罪關係，本院自應就被告所犯準強盜犯行部分，一併加以裁判。爰
    審酌被告犯後已坦承竊盜犯行，且雖因拖免逮捕之故而拖行被害人，然並未造成
    被害人受有嚴重傷害，犯罪情節尚輕，失物亦已由被害人領回，及被告犯罪之手
    段與其他一切情狀，量處如主文所示之刑，以資懲儆。
三、檢察官併辦意旨略以：被告丁○○於九十年八月三日十四時許，在高雄市旗津區
    ○○○路一八六號被害人乙○○所開設商店內，徒手竊取店內保力達飲料一箱得
    手，嗣為警循線查獲等事實，因認被告此部分亦涉犯有刑法第三百二十條第一項
    之竊盜罪嫌，而以九十年度偵字第二二二九五號移送本院併辦。惟查，本案經本
    院審理結果，認被告係犯刑法第三百二十九條之準強盜罪，此與檢察官所移送併
    辦之被告涉犯竊盜罪嫌，係構成要件不相同之罪名，是本院自無從併予審判，應
    退回由檢察官另行處理，併此敘明。
據上論斷，應依刑事訴訟法第二百九十九條第一項前段，刑法第二條第一項但書、第
三百二十九條、修正前第三百二十八條第一項、第四十七條、第五十九條，判決如主
文。
本案經檢察官黃彩秀到庭執行職務。
中        華        民        國      九十一     年     三    月    六  日
                                  臺灣高雄地方法院刑事第三庭
                                          審判長法  官   裕斗
                                                法  官   洪文慧
                                                法  官   呂憲雄
右正本證明與原本無異。
如不服本判決，應於判決送達後十日內，向本院提出上訴狀。
                                                 書記官  林麗文
中        華        民        國      九十一     年     三    月    六  日
